臺灣臺中地方法院刑事判決　　　　　　　　　　　　　九十年度訴字第一七五號
　　公　訴　人　台灣台中地方法院檢察署檢察官
　　被　　　告　甲○○
右列被告因偽造文書案件，經檢察官提起公訴（九十年度偵字第九四二六號），本院
判決如左：
    主  文
甲○○意圖為自己不法之所有，而侵占自己持有他人之物，處有期徒刑肆月，如易科
罰金，以參佰元折算壹日。又行使偽造私文書，足以生損害於公眾及他人，處有期徒
刑參月，如易科罰金，以參佰元折算壹日；台灣台中地方法院檢察署九十年度偵字第
九四二六號卷第六頁之房屋租賃契約書內偽造之「乙○○」署押壹枚、印文貳枚均沒
收。應執行有期徒刑陸月，如易科罰金，以參佰元折算壹日；台灣台中地方法院檢察
署九十年度偵字第九四二六號卷第六頁之房屋租賃契約書內偽造之「乙○○」署押壹
枚、印文貳枚均沒收。
    事  實
一、(一)甲○○於民國八十九年十月十四日，向乙○○承租門牌台中市北屯區○○○○
    街七號九○八室之房子一間，約定屋內附傢俱及電視機、冷氣機各一台，供承租
    人使用，詎甲○○竟意圖為自己不之所有，於八十九年十二月中旬某日，趁乙○
    ○赴中國大陸不在家中，而將屋內之電視機、冷氣機各一台（廠牌、型號均不明
    ）同時予以侵占入己，並販給中古商，所得之價金用以償債。(二)甲○○將前揭電
    視機、冷氣機賣掉後，隨即於八十九年十二月底前某日（乙○○尚未返國），基
    於終止租約之意思，而搬離該承租處，另租住在台中市○○路某處，因其搬進乙
    ○○之房屋後，未將其戶籍遷入，仍留在台中市○○路某原承租處，待其搬離乙
    ○○之房屋後，台中市○○路原承租處之房東屢催其將戶籍遷出，其因台中市○
    ○路承租處之新房東出國無法配合出具證明以辦理遷入，竟基於偽造文書之犯意
    ，而於九十年二月初某日，先委請不知情之刻印店人員偽刻乙○○之印章一顆，
    同日續在台中市○○路南山人壽辦公室九樓其上班處，偽造其向乙○○承租台中
    市北屯區○○○○街七樓七號之二房屋之契約書一份（附於偵查卷第六頁，契約
    內未載日期），並在該契約書內偽簽乙○○之署押一枚，以該偽刻之乙○○印章
    偽蓋印文二枚，契約書偽造完成後，於九十年二月二十日，持至台中市北屯區戶
    政事務所辦理戶籍遷入登記，以為行使，而使不知情之戶政人員，將此不實之事
    項，登載於職務上所掌管之戶籍登記資料中，足生損害於戶政機關對戶籍管理之
    正確性及乙○○。
二、案經被害人乙○○訴由台中市警察局第五分局報請台灣台中地方法院檢察署檢察
    官偵查起訴。
    理  由
一、右揭事實，業據被告甲○○坦承不諱，核與告訴人乙○○指訴之情節相符，並有
    被告偽造之前揭契約書、遷入戶籍登記申請書各一份、冷氣機及電視機被搬走後
    之現場照片二幀附卷可稽。本件事證明確，被告犯行應堪認定。
二、按被告將房東交其使用之冷氣機、電視機賣掉，係易持有為所有而予侵占之行為
    ；又其偽刻印章並偽造契約書辦理遷入登記之行為，足使戶政機關受有戶籍管理
    失其正確性，使乙○○受有可能遭被告債權人登門索債或其他騷擾之損害甚明。
    故核被告所為，係犯刑法三百三十五條第一項之侵占罪、第二百十六條、第二百
    十條之行使偽造私文書罪、第二百十四條之使公務員登載不實罪。又被告使不
    知情之刻印店人員偽刻印章之行為，屬間接正犯，偽刻印章、偽造印文之行為
    均為偽造私文書之階段行為，而偽造私文書之低度行為為行使偽造私文書之高度
    行為吸收，均不另論罪，所犯行使偽造私文書罪與使公務員登載不實罪間，有
    方法結果之牽連犯關係，屬裁判上一罪，應從一重之行使偽造私文書罪處斷，
    所犯之侵占罪與行使偽造私文書罪間，係犯意各別，行為互異，應予分論併罰。
    爰審酌被告犯後坦認所為、頗具悔意、偽造文書之動機惡性非鉅，惟尚未賠償告
    訴人之損失等一切情狀，分別量處如主文所示之刑，再刑法第四十一條關於自由
    刑得易科罰金之規定，於九十年一月十日業經修正公布，並於同年月十二日生效
    施行，依同法第二條第一項前段從新從輕之規定，本件均應並諭知易科罰金之折
    算標準，及定其應執行之刑。另偽簽之乙○○署押一枚、偽蓋之乙○○印文二枚
    ，依刑法第二百十九條規定，均應併予宣告沒收；而偽刻之乙○○印章一顆，因
    未扣案，且被告表示已經燒燬在卷，故未併予宣告沒收，附此敘明。
據上論斷，應依刑事訴訟法第二百九十九條第一項前段，刑法第二百十條、第二百十
六條、第二百十四條、第三百三十五條第一項、第五十五條、第二條第一項前段、第
四十一條第一項前段、第五十一條第五款、第二百十九條，罰金罰鍰提高標準條例第
一條前段、第二條，判決如主文。
中      華      民      國    九十一    年      六      月     十一     日
                                        法  官  李  秋  娟
右正本證明與原本無異。
如不服本判決，應於判決送達後十日內向本院提出上訴狀，上訴於臺灣高等法院臺中
分院( 須附繕本 )。
                                        書記官
中      華      民      國    九十一    年      六      月     十一     日
附錄論罪科刑法條
刑法第二百十條
偽造、變造私文書，足以生損害於公眾或他人者，處五年以下有期徒刑。
刑法第二百十六條
行使第二百十條至第二百十五條之文書者，依偽造、變造文書或登載不實事項或使登
載不實事項之規定處斷。
刑法第二百十四條
明知為不實之事項，而使公務員登載於職務上所掌之公文書，足以生損害於公眾或他
人者，處三年以下有期徒刑、拘役或五百元以下罰金。
刑法第三百三十五條
意圖為自己或第三人不法之所有，而侵占自己持有他人之物者，處五年以下有期徒刑
、拘役或科或併科一千元以下罰金。
前項之未遂犯罰之。
